臺灣高等法院刑事判決
108年度上訴字第3111號
上  訴  人  
即  被  告  郭永福  




選任辯護人  彭彥儒律師(扶助律師)            
上列上訴人即被告因強盜等案件，不服臺灣臺北地方法院108年
度訴字第231號，中華民國108年7月18日第一審判決（起訴案號
：臺灣臺北地方檢察署108年度偵字第718號），提起上訴，本院
判決如下：
    主  文
上訴駁回。                                              
    事實及理由
一、審理範圍
    本件檢察官起訴及追加起訴被告郭永福犯幫助詐欺取財、竊
    盜、加重強盜共6 罪，均經原審論罪科刑如原判決附表編號
    一至六所示，被告就全部犯罪事實提起上訴後，於民國108 
    年8 月8 日撤回原判決附表編號一至四、六部分之上訴，即
    已確定，非屬本院審理範圍，本院僅以原判決附表編號五部
    分為審理範圍，合先敘明。
二、經本院審理結果，認原審以上訴人即被告犯刑法第330 條第
    1 項之攜帶兇器強盜罪，累犯，判處有期徒刑7 年4 月，並
    諭知扣案之美工刀1 把沒收；未扣案之犯罪所得即腰包1 個
    及贓款新臺幣5 萬1,500 元均沒收，於全部或一部不能沒收
    或不宜執行沒收時，追徵其價額，認事用法及量刑均無不當
    ，應予維持，除證據部分增列被告於本院準備程序及審理之
    自白外，並引用第一審判決書記載之事實、證據及理由（如
    附件）。
三、被告上訴意旨略以：本件被告坦承犯行，其僅國中肄業，出
     生即罹患血管瘤，僅能從事承包拆除隔間之工程，因遭前 
    女友騙走幾十萬元，為能繼續承包工程，且為扶養心臟裝支
    架之父親及罹患大腸癌之母親，不得已向地下錢莊借錢，而
    積欠債務，因而三餐不濟，因生活困難才為本案犯行，請依
    刑法第59條減刑。又被告所犯強盜部分與過去所犯施用毒品
    、傷害、竊盜等罪並不具實質關連性，請依釋字775號意旨
    不予加重云云。惟查：
  ㈠刑法第47條第1 項規定：「受徒刑之執行完畢，或一部之執
    行而赦免後，5 年以內故意再犯有期徒刑以上之罪者，為累
    犯，加重本刑至二分之一。」有關累犯加重本刑部分，不生
    違反憲法一行為不二罰原則之問題。惟其不分情節，基於累
    犯者有其特別惡性及對刑罰反應力薄弱等立法理由，一律加
    重最低本刑，於不符合刑法第59條所定要件之情形下，致生
    行為人所受之刑罰超過其所應負擔罪責之個案，其人身自由
    因此遭受過苛之侵害部分，對人民受憲法第8 條保障之人身
    自由所為限制，不符憲法罪刑相當原則，牴觸憲法第23條比
    例原則。於此範圍內，有關機關應自本解釋公布之日起2 年
    內，依本解釋意旨修正之。於修正前，為避免發生上述罪刑
    不相當之情形，法院就該個案應依本解釋意旨，裁量是否加
    重最低本刑，司法院大法官會議釋字第775 號解釋意旨可資
    參照。查被告前因施用毒品案件，經臺灣臺北地方法院以99
    年度訴字第1939號判處有期徒刑10月、9 月、3 月，應執行
    有期徒刑1 年6 月，因不服上訴，經本院以100 年度上訴字
    1545號駁回上訴後確定。又因施用毒品案件，經臺灣臺北地
    方法院以100 年度訴字第190 號判處有期徒刑8 月、4 月，
    應執行有期徒刑10月確定。又因竊盜等案件，經臺灣臺北地
    方法院以99年度易字第3511號判處有期徒刑4 月、4 月，應
    執行有期徒刑7 月確定。又因施用毒品案件，經臺灣板橋地
    方法院（現改名為臺灣新北地方法院）以100 年度訴字第20
    33號判處有期徒刑8 月、4 月，應執行有期徒刑10月確定。
    前揭四案件，經臺灣板橋地方法院以101 年度聲字第428 號
    定應執行刑為有期徒刑3 年6 月，於103 年6 月13日因縮短
    刑期假釋出監，所餘刑期付保護管束，於同年10月2日保護
    管束期滿，假釋未經撤銷，以已執行論等情，有本院被告前
    案紀錄表1 份在卷可稽，其受有期徒刑執行完畢，於5 年以
    內故意再犯本件有期徒刑以上之罪，為累犯，本院依前揭解
    釋意旨裁量後，認為前案之竊盜罪與本案之強盜罪間其侵害
    法益種類及罪質均屬相同，僅有方法手段不同，兩者間具實
    質關聯性，前案執行尚未收矯治之效，足見其惡性非輕及對
    刑罰反應力薄弱，應依刑法第47條第1 項之規定，加重其刑
    。上訴意旨以被告所犯強盜與過去所犯施用毒品、傷害、竊
    盜等罪並不具實質關連性，不應加重其刑云云，尚有誤會，
    難認可採。
  ㈡按犯罪之情狀顯可憫恕，認科以最低刑度仍嫌過重者，得酌
    量減輕其刑，刑法第59條定有明文。該條所謂「犯罪之情狀
    顯可憫恕」，係指審酌刑法第57條各款所列事項以及其他一
    切與犯罪有關之情狀之結果，認其犯罪足堪憫恕者而言，必
    須犯罪另有特殊之原因與環境等，因在客觀上顯然足以引起
    一般同情，認為縱予宣告法定最低度刑猶嫌過重者，始有其
    適用。審酌被告雖供稱因積欠錢莊債務，三餐不濟始臨時起
    意而為本件強盜之犯行，然其知悉曾擔任臨時工之資源回收
    場平時僅告訴人蘇阿葉1 人，即鎖定告訴人為犯案目標，並
    以扣案之美工刀為兇器，強盜告訴人之財物，並造成告訴人
    頸部撕裂傷、左側第三指撕裂傷、右側手部撕裂傷及右側肘
    部挫傷等傷害，嚴重影響社會治安，對他人身體、財產之安
    全造成重大威脅及傷害，惡行非輕，據此，依被告前述犯罪
    之情節及手段與犯後態度，難認有何在客觀上足以引起一般
    同情而堪可憫恕之特殊原因及環境，無任何情輕法重或刑罰
    過苛之疑慮。從而，被告及其辯護意旨主張請求依刑法第59
    條規定酌減其刑云云，亦非可採。
  ㈢綜上所述，本件被告上訴為無理由，應予駁回。
據上論斷，應依刑事訴訟法第373 條、第368 條，判決如主文。
本案經檢察官詹騏瑋提起公訴，檢察官孟玉梅到庭執行職務。
中　　華　　民　　國　　109 　年　　1 　　月　　15　　日
                  刑事第二十一庭審判長法　官  許宗和
                                      法　官  黃惠敏
                                      法　官  章曉文
以上正本證明與原本無異。
如不服本判決，應於收受送達後20日內向本院提出上訴書狀，其
未敘述上訴之理由者並得於提起上訴後20日內向本院補提理由書
（均須按他造當事人之人數附繕本）「切勿逕送上級法院」。
                                      書記官  陳媖如
中　　華　　民　　國　　109 　年　　1 　　月　　17　　日
附錄本案論罪科刑法條
中華民國刑法第330 條
犯強盜罪而有第321 條第1 項各款情形之一者，處7 年以上有期
徒刑。
前項之未遂犯罰之。